臺灣臺中地方法院刑事判決　　　　　　 100年度易字第3666號
公　訴　人　臺灣臺中地方法院檢察署檢察官
被　　　告　賴忠義
上列被告因違反毒品危害防制條例案件，經檢察官提起公訴（10
0 年度毒偵字第1508號），本院判決如下：
    主  文
賴忠義施用第二級毒品，累犯，處有期徒刑柒月，扣案之第二級
毒品甲基安非他命貳包（驗餘淨重共計零點貳捌肆參公克）均沒
收銷燬之。
    事  實
一、賴忠義前於民國93年間，因施用毒品案件，經本院以93年度
    易字第1435號判決判處有期徒刑8 月，上訴後，經臺灣高等
    法院臺中分院以93年度上易字第1048號撤銷原判決，改判處
    有期徒刑8 月確定；復於94年間因施用毒品案件，經本院以
    94年度訴字第977 號判決判處應執行有期徒刑1 年1 月（施
    用第一級毒品部分判處有期徒刑7 月，施用第二級毒品部分
    判處有期徒刑8 月）確定。上揭二罪刑經接續執行，於95年
    6 月14日縮短刑期假釋出監，所餘刑期交付保護管束，嗣於
    95年10月23日保護管束期滿，未經撤銷假釋，其未執行之刑
    ，視為已執行完畢，竟仍不知悔改。
二、賴忠義曾因施用毒品案件，經本院裁定令入勒戒處所觀察、
    勒戒，於88年1 月22日執行完畢釋放，並經臺灣臺中地方法
    院檢察署檢察官以88年度偵字第1678號為不起訴處分確定；
    又於觀察、勒戒執行完畢後5 年內之90年間，因施用毒品案
    件，經本院裁定令入勒戒處所觀察、勒戒，於90年11月30日
    執行完畢釋放，並經同署檢察官以90年度毒偵緝字第466 號
    為不起訴處分確定；再於92年間，因施用毒品案件，經本院
    以92年度易字第2738號判決判處有期徒刑6 月，如易科罰金
    ，以銀元300 元折算1 日，上訴後，經臺灣高等法院臺中分
    院以93年度上易字第495 號判決駁回上訴確定，於93年6 月
    30日易科罰金執行完畢（此部分於本案不構成累犯），其後
    復有多次施用毒品犯行，經法院分別判決有罪在案。詎其仍
    未戒絕施用毒品惡習，竟基於施用第二級毒品甲基安非他命
    （下稱「甲基安非他命」）之犯意，於100 年4 月18日晚上
    7 時許，在其位於臺中市○○區○○路496 號住處，以將甲
    基安非他命置於吸食器內用火燒烤產生煙霧而吸食其煙之方
    式，施用甲基安非他命1 次。嗣賴忠義於100 年5 月13日下
    午4 時許，在臺中市○區○○街24巷1 號前，因形跡可疑而
    為警盤查，賴忠義乃於其此次所犯施用第二級毒品犯行未為
    有偵查權限之機關或人員發覺前，主動向警方供出其有於上
    開時地施用甲基安非他命1 次之犯行，並主動交出其供己施
    用而持有之甲基安非他命2 包（驗餘淨重分別為0.1504公克
    、0.1339公克），及非供本案犯罪使用之手機1 支（含SIM
    卡1 張）等物，經警徵得其同意採尿送驗後，結果呈安非他
    命、甲基安非他命陽性反應，因而偵悉上情，賴忠義並於事
    後接受裁判。
三、案經臺中市政府警察局霧峰分局報告臺灣臺中地方法院檢察
    署檢察官偵查起訴。
    理  由
一、程序方面
  (一)按除簡式審判程序、簡易程序及第376 條第1 款、第2 款所
    列之罪之案件外，第一審應行合議審判，96年7 月4 日修正
    公布之刑事訴訟法第284 條之1 定有明文。查本案被告賴忠
    義涉犯毒品危害防制條例第10條第2 項施用第二級毒品案件
    ，經檢察官提起公訴，其所犯為刑事訴訟法第376 條第1 款
    所列之罪，揆諸上開規定，第一審無庸行合議審判。
  (二)次按法院或檢察官依刑事訴訟法第208 條規定囑託醫院、學
    校或其他相當之機關、團體為鑑定時，祇須其以言詞或書面
    提出之鑑定報告，符合刑事訴訟法第206 條第1 項、第20 8
    條所規定之形式要件，即具有證據能力，此即屬於刑事訴訟
    法第159 條第1 項所稱「法律有規定」之特別情形。而刑事
    訴訟之鑑定，為證據調查方法之一種，係指由具有特別知識
    經驗之人或機關，就特別需要特殊知識經驗之事項，予以鑑
    識、測驗、研判及斷定，供為法院或檢察官認定事實之參考
    。刑事訴訟法第198 條規定：「鑑定人由審判長、受命法官
    或檢察官就下列之人選任一人或數人充之：一、就鑑定事項
    有特別知識經驗者。二、經政府機關委任有鑑定職務者。」
    ，同法第208 第1 項前段規定：「法院或檢察官得囑託醫院
    、學校或其他相當之機關、團體為鑑定」即本此旨。上級檢
    察機關首長基於辦案實務需要，函示指定某類特殊案件之待
    鑑事項，囑託某一或某些特別具有該項專門知識經驗之機關
    ，予以鑑定，並非法所不許。從而，警察機關逕依該函示辦
    理，按諸檢察一體及檢察官指揮調、偵查之原則，難認於法
    不合，最高法院96年度臺上字第4177號刑事判決亦論述詳盡
    。查卷附詮昕科技股份有限公司濫用藥物尿液檢驗報告、行
    政院衛生署草屯療養院鑑定書等，均係由警察機關依照上級
    檢察機關首長函示指示送請上開單位檢驗，並載明檢驗之方
    法、數據及檢驗之結果，已符合鑑定報告之法定記載要件，
    依據刑事訴訟法第159 條之立法理由及同法第206 條規定，
    自具有證據能力。
  (三)又按被告之自白，非出於強暴、脅迫、利誘、詐欺、疲勞訊
    問、違法羈押或其他不正之方法，且與事實相符者，得為證
    據，刑事訴訟法第156 條第1 項定有明文。查本件被告於警
    詢、偵訊及本院審理時均自白犯罪，且於本院審理時均未曾
    提出其於警詢、偵查及本院審理時有何遭受強暴、脅迫、利
    誘、詐欺、疲勞訊問、違法羈押或其他不正之方法，始為自
    白之主張，是以被告前揭所為之自白，既係出於自由意識，
    且與事實相符，自得為證據。
  (四)末按關於非供述證據之物證，或以科學、機械之方式，對於
    當時狀況所為忠實且正確之記錄，性質上並非供述證據，均
    應無傳聞法則規定之適用；如該非供述證據非出於違法取得
    ，並已依法踐行調查程序，即不能謂無證據能力（最高法院
    97年度台上字第1401、6153、3854號判決要旨參照）。查本
    案之扣案物、查獲現場照片、採證照片等，均非供述證據，
    並無人對現實情形之記憶、知覺經常可能發生之誤差（如知
    覺之主觀性及記憶隨時間推移而發生變化、遺忘等），故上
    開非供述證據，並無傳聞法則之適用至明，又上開證物與本
    案具有關聯性，被告亦未爭執上開非供述證據有何違法取得
    上開物證之情形，復經本院於審理中踐行調查程序，自均有
    證據能力。
二、本院認定被告有罪之證據如下：
  (一)被告於警詢、偵查中及本院審理中之自白供述。
  (二)被告為警查獲後，經警採尿送驗結果，呈安非他命、甲基安
    非他命陽性反應，此有臺中市政府警察局霧峰分局委託鑑驗
    尿液代號與真實姓名對照表、詮昕科技股份有限公司所出具
    之濫用藥物尿液檢驗報告、霧峰分局吉峰派出所巡佐李坤忠
    於100 年4 月19日製作之職務報告書、刑案現場測繪圖、臺
    中市政府警察局霧峰分局扣押筆錄暨扣押物品目錄表、毒品
    初驗報告、現場照片、採證照片等證據附卷可參，並有甲基
    安非他命2 包扣案可佐。又上開扣案毒品經送鑑定結果，確
    認均含有甲基安非他命成分（驗餘淨重分別為0.1504公克、
    0.1339公克），此有行政院衛生署草屯療養院鑑定書1 紙在
    卷可稽（見偵查卷第32頁）。綜上證據調查結果，互核相符
    ，足認被告上揭任意性自白，核與事實相符，洵堪採信。
  (三)查被告前因施用毒品案件，受上揭事實欄二所示毒品觀察勒
    戒及罪刑宣告情形，有臺灣高等法院被告前案紀錄表、臺灣
    臺中地方法院檢察署刑案資料查註紀錄表及全國施用毒品案
    件紀錄表各1 份在卷可按。依上開說明，被告係於第3 次以
    上犯毒品危害防制條例第10條之罪，依毒品危害防制條例第
    23條第2 項規定，應依法起訴。檢察官予以起訴，即無不合
    。
  (四)按最高法院95年5 月9 日95年度第7 次刑事庭會議決議要旨
    ：「一施用第一、二級毒品為犯罪行為，毒品危害防制條例
    第十條定有處罰明文。故施用第一、二級毒品者，依前揭規
    定本應科以刑罰。惟基於刑事政策，對合於一定條件之施用
    者，則依同條例第二十條、第二十三條之規定，施以觀察、
    勒戒及強制戒治之保安處分。二、毒品危害防制條例於民國
    九十二年七月九日修正公布，自九十三年一月九日施行，其
    中第二十條、第二十三條將施用毒品之刑事處遇程序，區分
    為『初犯』及『五年內再犯』、『五年後再犯』。依其立法
    理由之說明：『初犯』，經觀察、勒戒或強制戒治後，應為
    不起訴處分或不付審理之裁定；經觀察、勒戒或強制戒治執
    行完畢釋放後，『五年內再犯』者，因其再犯率甚高，原實
    施之觀察、勒戒及強制戒治既已無法收其實效，爰依法追訴
    或裁定交付審理。至於經觀察、勒戒或強制戒治執行完畢釋
    放後，『五年後再犯』者，前所實施之觀察、勒戒或強制戒
    治已足以遮斷其施用毒品之毒癮，為期自新及協助其斷除毒
    癮，仍適用『初犯』規定，先經觀察、勒戒或強制戒治之程
    序。從而依修正後之規定，僅限於『初犯』及『五年後再犯
    』二種情形，始應先經觀察、勒戒或強制戒治程序。倘被告
    於五年內已再犯，經依法追訴處罰，縱其第三次（或第三次
    以上）再度施用毒品之時間，在初犯經觀察、勒戒或強制戒
    治執行完畢釋放五年以後，已不合於『五年後再犯』之規定
    ，且因已於『五年內再犯』，顯見其再犯率甚高，原實施觀
    察、勒戒或強制戒治，已無法收其實效，即應依該條例第十
    條處罰。」是被告本案施用第二級毒品之時間（即100 年4
    月18日晚上7 時許），雖在前揭二次觀察、勒戒執行完畢釋
    放（分別為88年1 月22日、90年11月30日）5 年以後，惟其
    前於初犯施用毒品案件受觀察勒戒執行完畢釋放後，已於5
    年內再犯施用毒品案件，復受觀察勒戒之強制處分，其後又
    於92年間第三次犯施用毒品案件，而經本院判處有期徒刑6
    月確定在案，業如前述，顯見被告本次係第三次以上犯毒品
    危害防制條例第10條第2 項之罪，顯見其再犯率甚高，原實
    施觀察、勒戒，已無法收其實效，依同條例第23條規定本案
    自應依法追訴，而依同條例第10條規定處罰之。
  (五)綜上所述，本案事證明確，被告犯行均洵堪認定，應均予依
    法論科。
三、核被告賴忠義所為，係犯毒品危害防制條例第10條第2 項之
    施用第二級毒品甲基安非他命罪。被告施用前持有甲基安非
    他命之低度行為，為其施用之高度行為所吸收，不另論罪（
    因被告於100 年5 月13日下午4 時許為警查獲時，警方同時
    查扣其持有之甲基安非他命2 包，純質淨重未逾20公克，又
    無證據證明被告於犯本案施用甲基安非他命犯行時所持有之
    第二級毒品有達純質淨重20公克以上之情形存在，自無該當
    於毒品危害防制條例第11條第4 項之罪之餘地，是被告犯持
    有第二級毒品之罪，仍較其施用第二級毒品罪為輕，仍為其
    施用之行為所吸收無訛，併此說明）。又被告前曾受上揭事
    實欄一所載罪刑宣告及刑之執行完畢情形，有臺灣高等法院
    被告前案紀錄表1 紙在卷可稽，其於徒刑執行完畢後，5 年
    內故意再犯本案施用毒品犯行，係涉犯有期徒刑以上之罪，
    為累犯，應依刑法第47條第1 項規定加重其刑。另依本案警
    方查獲經過可知，被告係在未有偵查權限之機關或人員發覺
    其所為上揭犯罪前，即向警方主動供出其涉犯上開施用甲基
    安非他命犯行等情，此經被告於警詢中及本院審理時供陳明
    確，並有臺中市政府警察局霧峰分局吉峰派出所巡佐李坤忠
    於100 年4 月19日製作之職務報告書1 份附卷可稽，顯見被
    告係對於未發覺之罪自首，並於事後接受裁判，爰就其所犯
    依刑法第62條前段規定減輕其刑，並依法先加後減之。爰審
    酌被告犯罪之動機及目的，係為滿足自身毒品，而一再施用
    第二級毒品，戕害自身健康，且其前有多次施用毒品前科及
    素行，素行不佳，暨斟酌其智識程度為五專畢業、家庭經濟
    狀況為小康、職業為商（上揭智識程度、家庭經濟狀況、職
    業等，見臺中市政府警察局霧峰分局中市警霧分偵字第1000
    010586號刑案偵查卷宗第4 頁所附100 年4 月19日調查筆錄
    受詢問人欄之記載），及被告犯罪後坦承不諱之態度等一切
    情狀，併斟酌檢察官之求刑內容，量處如主文所示之刑，以
    資懲儆。
四、扣案毒品2 包（驗餘淨重分別為0.1504公克、0.1339公克）
    ，經鑑定結果確認均含有甲基安非他命成分，均屬違禁物，
    不問屬於犯人與否，均應依毒品危害防制條例第18條第1 項
    前段宣告沒收銷燬之（至上開毒品經檢驗用罄之部分，既因
    鑑驗而不復存在，本院爰不為沒收銷燬之諭知）。至警方查
    獲被告時所查扣之行動電話1 支及SIM 卡1 張等物，均非被
    告用以犯本案施用第二級毒品罪使用之物，不得併予沒收，
    附此敘明。
五、末查，被告另雖於96年10月16日凌晨1 時30分許、97年3 月
    11日下午2 時許施用第二級毒品甲基安非他命，而經本院臺
    中簡易庭以97年度中簡字第1936號簡易判決判處應執行有期
    徒刑6 月，如易科罰金，以新台幣1 千元折算1 日（施用第
    二級毒品2 次，各判處有期徒刑4 月），嗣於97年6 月30日
    確定後，送監執行，形式上亦已於98年1 月31日縮刑期滿執
    行完畢（下稱第1 案）。惟其另於97年3 月7 日晚上9 時許
    涉犯販賣第二級毒品甲基安非他命案件為警查獲後，雖經本
    院以97年度訴字第2867號判決無罪，上訴後，經臺灣高等法
    院臺中分院以97年度上訴字第2898號判決駁回上訴，惟經最
    高法院以99年度台上字第6115號撤銷原判決，發回原審法院
    審理，而經臺灣高等法院臺中分院以99年度上更一字第236
    號撤銷原判決，改判處有期徒刑7 年4 月在案（該案迄本案
    判決之日仍未確定）。依上開二案之犯罪時間、前案判決（
    即第1 案）確定日等節觀之，倘若後案（即第2 案）續為被
    告有罪之認定，則前述已先執行之「第1 案」與「第2 案」
    二罪，須依刑法第50條規定併合處罰之，則「第1 案」仍可
    於數罪之裁判均確定後，始依刑法規定定其應執行之刑，將
    俟檢察官指揮執行其應執行之刑時，就形式上已執行之部分
    ，予以折抵扣除，自難謂先前確定之罪即第1 案，已經執行
    完畢，而就本案係有構成累犯之情事存在，附此敘明。
據上論斷，應依刑事訴訟法第284 條之1 、第299 條第1 項前段
，毒品危害防制條例第10條第2 項、第18條第1 項前段，刑法第
11條前段、第47條第1 項、第62條前段，判決如主文。
本案經檢察官沙小雯到庭執行職務。
中    華    民    國  100     年    12    月    13    日
                  刑事第十九庭  法  官  胡芷瑜
以上正本證明與原本無異。
如不服本判決，應於收受送達後10日內向本院提出上訴書狀，並
應敘述具體理由；其未敘述上訴理由者，應於上訴期間屆滿後20
日內向本院補提理由書（均須按他造當事人之人數附繕本）「切
勿逕送上級法院」。
                                書記官  曾惠雅
中    華    民    國  100     年    12    月    13    日
附錄論罪科刑法條全文：
毒品危害防制條例第10條第2 項
施用第二級毒品者，處3 年以下有期徒刑。